【裁判字號】    88,苗簡,645
【裁判日期】    890810
【裁判案由】    第三人異議之訴
【裁判全文】
臺灣苗栗地方法院民事簡易判決                    八十八年度苗簡字第六四五號
    原      告  竣暉興業股份有限公司
    法定代理人  甲○○
    被      告  乙○○
右當事人間第三人異議之訴事件，本院判決如左：
    主      文
原告之訴駁回。
訴訟費用由原告負擔。
    事      實
甲、原告方面：
一、聲明：
    （一）鈞院八十八年度執全字第四九○號假扣押強制執行事件，就原告所有位於
          苗栗縣通霄鎮梅南里七五之六號之堆高機乙台及管條機二台所為查封之強
          制執行程序應予撤銷。
    （二）訴訟費用由被告負擔。
二、陳述：
    鈞院八十八年度執全字第四九○號假扣押強制執行事件，所查封之堆高機乙台係
    原告向省彰企業有限公司（以下簡稱省彰公司）所購買，管條機二台係原告向鉦
    展實業股份有限公司（以下簡稱鉦展公司）承租，上開堆高機、管條機位於原告
    營業所在地，詎被告竟未詳查明，將前揭機器誤認為債務人忠鈺企業股份有限公
    司（以下簡稱忠鈺公司）所有而予查封。被告以上開機器為債務人忠鈺公司所有
    ，聲請鈞院執行查封，顯係錯誤，為此依強制執行法第十五條規定，提起本訴。
三、證據：提出經濟部公司執照影本、苗栗縣政府營利事業登記證影本、竣暉公司設
    立登記事項卡影本、訂購合約書、租賃合約書、支票及存摺影本、切結書影本各
    乙紙、照片九張為證。
乙、被告方面：
一、聲明：如主文所示。
二、陳述：
    （一）原告提起本件訴訟，理由無非係以被告所查封之動產（答辯狀誤書為不動
          產），為其所有，而非訴外人忠鈺公司所有云云；惟按當事人主張有利於
          己之事實者，就其事實有舉證之責任；又民事訴訟如係原告主張權利者，
          應先由原告負舉證之，若原告不能舉證自己主張為真實，則被告就其抗辯
          之事實即令不能舉證，亦應駁回原告之請求。
    （二）本件原告主張系爭堆高機、管條壓出機為其所有，自應就該事實負舉證之
          責，雖原告提出合約書籍以主張，然該合約書既經被告否認，其即應就其
          確與訴外人省彰公司、鉦展公司簽訂合約之事實，加以證明，原告迄今均
          無法提出，顯見其所言不實。
    （三）竣暉公司與忠鈺公司所在地同一，並未懸掛竣暉公司之招牌，且實施假扣
          押當日，忠鈺公司負責人羅曼鈴亦在場，但卻從未主張系爭動產非忠鈺公
          司，詎於查封後，始由原告出面主張，但細查其中，原告公司之法定代理
          人甲○○，為羅曼鈴之岳父，彼此間關係密切，如系爭動產確為原告公司
          所有，依彼等熟識之程度，應無不知之理。顯見原告所言，諸多不實，實
          為忠鈺公司不甘原告查封，始由以其父名義虛偽設立之公司出面提起本訴
          主張權利，籍以圖謀不法利益。
三、證據：提出照片四張為證。
丙、本院依職權調閱本院八十八年度執全字第四九○號假扣押執行卷宗。
    理      由
一、本件原告主張：本院八十八年度執全字第四九○號債權人即被告聲請查封之堆高
    機乙台、管條機二台，其中堆高機乙台為原告向訴外人省彰公司買受，為原告所
    有，管條機二台為原告向訴外人鉦展公司承租，被告仍聲請查封，為此依強制執
    行法第十五條規定，請求撤銷本院八十八年度執全字第四九○號執行執行程序等
    語；被告則以：原告既主張系爭堆高機乙、管條機為其所有，即應由其舉證，又
    原告公司與訴外人忠鈺公司所在地同一，且實施假扣押當日，訴外人忠鈺公司之
    負責人羅曼鈴亦在場，但卻從未主張系爭動產非忠鈺公司等語，資為抗辯。
二、查本院八十八年度執全字第四九○號假扣押強制執行事件，債權人為本件被告，
    債務人為訴外人忠鈺公司，被告於民國（下同）八十八年八月十日上午，會同本
    院執行人員在苗栗縣通霄鎮梅南里十二鄰七五之六號查封堆高機一輛、管條機二
    台之事實，為兩造所不爭，並經本院調閱上開卷宗查證屬實，原告主張該案查封
    之堆高機為其向訴外人省彰公司買受，管條機為其向鉦展公司所承租，為此提起
    第三人異議之訴；被告則否認原告之權利。是本件應審究者，為查封之堆高機、
    管條機是否原告所有及承租或訴外人忠鈺公司所有？經查：
    （一）被告與訴外人忠鈺公司間假扣押事件，於八十八年八月十日上午十時四十
          分許，被告會同本院執行人員，前往苗栗縣通霄鎮梅南里十二鄰七五之六
          號忠鈺公司查封系爭動產時，忠鈺公司之負責人羅曼鈴在場稱：查封物品
          皆係忠鈺公司所有等語，此經本院調閱上開假扣押執行卷宗查證無訛，而
          忠鈺公司之負責人羅曼鈴為原告公司負責人甲○○之媳婦乙節，亦據原告
          公司負責人甲○○陳述明確（參見本院八十八年十月七日言詞辯論筆錄）
          ，訴外人忠鈺公司負責人與原告公司負責人關係如此密切，衡情查封之時
          ，若查封之系爭動產非訴外人忠鈺公司所有，其負責人應會當場提出異議
          ，但其不僅當場未提出異議，更自承查封物品皆係其公司所有，顯然其於
          查封時所為陳述較可採信。
    （二）原告公司與訴外人忠鈺公司登記地址分別為苗栗縣通霄鎮梅南里十二鄰七
          五之六號及苗栗縣通霄鎮元平里九鄰七五號，此有經濟部公司執照影本及
          營利事業登記證影本附卷可稽，但被告抗辯：原告公司與訴外人忠鈺公司
          ，所在地同一，並未懸掛竣暉公司之招牌乙節，原告並不爭執，且本院執
          行上開查封時，訴外人忠鈺公司負責人在現場自承查封之動產為忠鈺公司
          所有等情，已如上述，堪認被告抗辯可採。
    （三）原告主張系爭查封之堆高機係其向省彰公司以新台幣（下同）十八萬五千
          元購買，查封之管條機係其向鉦展公司承租，每月租金一萬元之事實，固
          據提出訂購合約書、租賃合約書為證；但被告否認其真正。按當事人主張
          有利於己之事實者，就其事實有舉證之責任，民事訴訟法第二百七十七條
          前段定有明文。原告主張之事實，既經被告否認，即應舉證以實其說，但
          原告並未舉證，其主張即難採信。又原告主張購買堆高機係以現金支付，
          但並沒有收據，亦無發票，支付管條機租金並無支付證明或收據等情，亦
          據原告陳述在卷（參見本院八十九年七月二十七日言詞辯論筆錄），而原
          告為一營利公司，其因生產所支出之成本一般均會於申報稅捐時列入，購
          買堆高機及承租機器為原告公司支出之成本，其購買機器竟未要求出賣人
          開立發票或出具收據，則其申報稅捐時並無單據可供列報，即與社會常情
          有違。
    綜上所述，可認被告所辯稱系爭動產所有權仍為訴外人忠鈺公司所有等情，應屬
    真實可採，而原告主張為系爭堆高機所有權人、為系爭管條機之承租人等情，尚
    難採信。
三、按強制執行法第十五條所謂就執行標的物有足以排除強制執行之權利，係指對于
    執行標的物有所有權、典權、留置權、質權存在情形之一者而言（最高法院四十
    四年台上字第七二一號判決參照）。本院八十八年度執全字第四九○號假扣押強
    制執行事件之執行標的物，依上所述，既為該案債務人即訴外人忠鈺公司所有，
    原告對該標的物並無所有權、留置權或質權存在，其依強制執行法第十五條提起
    第三人異議之訴，請求撤銷本院八十八年度執全字第四九○號所為假扣押強制執
    行之查封程序，並無理由，應予駁回。
四、本件事證已經明確，兩造其餘攻擊及防禦方法，於判決結果無何影響，爰不一一
    論述，附此敘明。
五、據上論結，原告之訴為無理由，依民事訴訟法第七十八條，判決如主文。
中      華      民      國    八十九    年      八      月      十      日
                                  臺灣苗栗地方法院苗栗簡易庭
~B法      官  宋國鎮
右為正本係照原本作成。
如對本判決上訴，須於判決送達後廿日內向本院提出上訴狀。
~B法院書記官  歐樹根
中      華      民      國    八十九    年      八      月      十      日


司法院資訊處製作；財團法人民間司法改革基金會備份。
